臺灣高等法院刑事判決
                                   108年度上易字第1959號
上  訴  人  臺灣桃園地方檢察署檢察官
被      告  康宥翔



上列上訴人因被告詐欺案件，不服臺灣桃園地方法院108年度易
字第558號，中華民國108年8月8日第一審判決（起訴案號：臺灣
桃園地方檢察署107年度偵字第32349號、108年度偵字第1912號
），提起上訴，本院判決如下：
    主  文
上訴駁回。
    事實及理由
一、經本院審理結果，認第一審判決對被告康宥翔為無罪之諭知
    ，核無不當，應予維持，並引用第一審判決書記載之證據及
    理由如附件一。
二、檢察官上訴意旨如附件二。
三、查：
  ㈠依被告與暱稱「楊可欣」者間之對話截圖所示，被告於107年
    9月15日與「楊可欣」通話十餘分鐘後將健保卡、身分證正
    反面、薪資所得資料照片傳送「楊可欣」，並詢問「這(指
    薪資所得資料)可以用嗎」；同月17日先與「楊可欣」通話
    十餘分鐘，隨後詢問：「簿子跟提款卡就可以了嗎  印章不
    用對嗎」嗣再通話一分多鐘後傳送存摺封面照片。同日晚上
    數次欲通話均未獲回應；同月19日晨詢問：「60萬月繳多少
    錢」，「楊可欣」回應：「你要增貸？」「好」。同日下午
    表明：「我到7-11了」、「三天後才會到」，並先後通話數
    次，再依指示傳送密碼。在此段通話期間，「楊可欣」表示
    可以安排、給一點時間、是直接銀行人員私下做、要確定人
    家手上沒有其他case等語(臺灣桃園地方檢察署108年度偵字
    第1912號偵查卷第10頁以下)，由表面上觀察，被告係與「
    楊可欣」商議貸款額度及所需文件資料，並因而寄出存摺與
    提款卡。「楊可欣」於9月21日傳訊息表示收到資料，於9月
    24日佳節貼圖，此後被告分別於9月28日發送訊息、10月2日
    以電話聯繫，自此未得回應。而本案之被害人，均在9月26
    日接獲偽冒網路購物平台者之電話，而於同日依指示將款項
    匯入被告之帳戶。比對結果，「楊可欣」係於收到由被告寄
    送之帳戶存摺、提款卡及密碼後，由詐騙集團撥打電話誆騙
    被害人。檢察官以被告與「楊可欣」間之對話未經驗真，且
    其等有19分鐘之通話，若僅以貸款所需徵信資料無需如此長
    時間說明，而質疑先行溝通排除刑事追訴之說詞再相互傳訊
    云云，惟未據提出證據證明，且無其他證據顯示被告與「楊
    可欣」熟識或有獲取何報酬，難信被告願無故提供其帳戶供
    不認識之犯罪者使用。
  ㈡類似本案方式之詐欺手段固存在於社會中，但非普遍多數人
    均會遇到，且詐欺手段經常翻新，且超過一般人的想像，因
    而社會上受詐騙之被害人中不乏受高等教育或有相當社會歷
    練之人。本案被告教育程度為國中畢業(108年度偵字第1912
    號偵查卷第9頁)，年35歲，雖有多年工作經驗，但所從事之
    水電業並非常有金融活動，尚難逕依其智識程度及工作經驗
    推認其對本案詐騙手段必有認知。而被告曾向銀行辦理信用
    貸款，但未能成功，不排除其因誤信「楊可欣」有管道能使
    銀行人員私下承做或有其他方法美化帳戶而能順利貸款，是
    不得因被告之欠缺警覺性即認有幫助詐欺之未必故意。
  ㈢檢察官指被告主動提供報稅資料，有意以經美化之不實帳戶
    資料取得款項，有使他人陷於錯誤而交付財物之詐欺意思云
    云，惟縱然屬實，亦係被告是否另構成向貸款銀行詐欺犯行
    之問題，與本案無關。
四、檢察官所舉證據未能使本院得被告有罪之心證，原判決諭知
    被告無罪，並無不當。檢察官猶執前詞上訴，指摘原判決不
    當，為無理由，應予駁回。
五、退併辦部分
  ㈠臺灣士林地方檢察署移送併辦（108 年度偵字第12740號）意
    旨略以：被告能預見一般人取得他人金融機構帳戶之行為，
    常與財產犯罪之需要密切相關，且可能淪為他人實行詐欺犯
    罪之工具，仍基於幫助詐欺集團向不特定人詐欺取財之不確
    定故意，於107 年9 月26日某時，將其所申設之中華郵政第
    00000000000000號帳戶之存摺、提款卡寄予通訊軟體LINE暱
    稱「佩芬」之詐騙集團成員，並告知上開帳戶之提款卡密碼
    。嗣該詐欺集團成員即於原判決附表二所示之時間，以原判
    決附表二所示之方式，對告訴人陳詩媛詐欺取財得逞。因認
    被告涉犯刑法第30條第1 項前段、第339 條第1 項之幫助詐
    欺取財罪嫌，並與本案已起訴之事實為法律上同一案件關係
    ，應予併案審理等語。
  ㈡經查，本件檢察官起訴部分業經本院判決無罪如前，上開移
    送併辦意旨所述之行為，即難認與本案有何裁判上一罪關係
    ，並非本案起訴效力所及，本院無從併辦，應退由檢察官另
    為適法之處理。 
據上論結，應依刑事訴訟法第373條、第368條，判決如主文。
本案經檢察官趙燕莉、蕭百麟偵查起訴，檢察官李進榮到庭執行
職務。
中　　華　　民　　國　 108　　年　　12　　月　　25　　日
                  刑事第四庭  審判長法　官  陳筱珮
                                    法　官  邱滋杉
                                    法　官  羅郁婷
以上正本證明與原本無異。
不得上訴。
                                    書記官  陳啟文
中　　華　　民　　國　 108　　年　　12　　月　　25　　日